臺灣桃園地方法院行政訴訟判決　　　　　110年度交字第242號
原　　　告　唐培林　
被　　　告　桃園市政府交通事件裁決處

代　表　人　張丞邦　
訴訟代理人　黃一鳴律師
上列當事人間交通裁決事件，原告不服被告民國110 年5 月28日
桃交裁罰字第58-U00000000號裁決，提起行政訴訟，本院判決如
下：
    主  文
原告之訴駁回。
訴訟費用新臺幣參佰元由原告負擔。
    事實及理由
壹、程序部分
一、本件原告不服被告於民國110 年5 月28日以桃交裁罰字第58
    -U00000000號裁決書（下稱原處分）所為之裁決，向本院提
    起撤銷訴訟，依行政訴訟法第237 條之1 第1 項第1 款規定
    ，屬交通裁決事件，爰依同法第237 條之7 規定，不經言詞
    辯論，逕為判決。
貳、實體部分
一、事實概要：原告於民國109 年10月22日13時49分許，駕駛車
    牌號碼00-000號營業貨櫃曳引車（下稱系爭車輛），行經桃
    園市中壢區興仁路平交道時，因有「警鈴已響、閃光號誌已
    顯示，闖平交道」之違規行為，經民眾檢舉，為內政部警政
    署鐵路警察局臺北分局（下稱舉發機關）員警以鐵警行字第
    U00000000 號舉發違反道路交通管理事件通知單（下稱系爭
    舉發單）對車主逕行舉發。嗣經車主辦理歸責予原告，並經
    原告提出陳述意見，被告仍認違規事實明確，乃依道路交通
    管理處罰條例（下稱道交條例）第54條第1 款及第85條第1
    項等規定，以原處分裁處原告罰鍰新臺幣（下同）9 萬元，
    吊扣駕駛執照12個月並諭知易處處分，參加道路交通安全講
    習。原告不服原處分，向本院提起本件行政訴訟，被告則於
    審理中刪除處罰主文第二項。
二、原告起訴主張：當時駕車到停止線前大約只有一公尺處時，
    閃燈與警鈴同時動作，在雨天中一秒鐘內是不可能完成煞車
    停止妥當的，原告並不可能緊急煞車，只能順行通過，而閃
    光顯示遮斷器開始動作與看守人員表示停止的條件下始構成
    闖越事實，本件並不構成闖越平交道之違規等語。並聲明：
    原處分撤銷。
三、被告則以：依檢舉影片時間2020/10/22 13 ：49：45時警鈴
    已經響起，閃光號誌已顯示，原告尚未駛入平交道（尚未超
    過停止線），而原告於影片時間2020/10/22 13 ：49：51至
    13：50：12時仍闖越平交道，並未遵守停、看、聽之準則，
    其違規屬實，舉發無誤。且汽車行駛中，駕駛人看到鐵路平
    交道標誌或標線後，應即將速度減低至時速15公里以下，接
    近平交道時，鐵路平方道設有警鈴及閃光號誌者，警鈴已響
    ，閃光號誌已顯示駕駛人應暫停俟火車通過後，看、聽鐵路
    兩方確無火車駛來，始得通過，此不僅為道路交通安全規則
    第104 條第1 項第1 、2 款所明定，更是一般駕駛者必備之
    基本常識，原告領有駕駛執照，對此一基本常識，自無不知
    之理，並應加以遵守，於行經平交道之前該警鈴既已響、閃
    光號誌亦已顯示，即應暫停於該處，不可再行駛，以確保交
    通往來安全，避免發生遭行經火車撞擊之重大危險。至本件
    原告主張「閃光顯示遮斷器開始動作與看守人員表示停止的
    條件下始構成闖越事實」之部分，實乃與法有所誤解，應不
    足採。並聲明：原告之訴駁回。
四、本件爭點：原告是否有於警鈴已響、閃光號誌已顯示時，仍
    擅闖平交道之違規？
五、本院之判斷：
  ㈠按「汽車駕駛人，駕車在鐵路平交道有下列情形之一者，處
    新臺幣15,000元以上90,000元以下罰鍰，並吊扣其駕駛執照
    一年。……：一、不遵守看守人員之指示，或警鈴已響、閃
    光號誌已顯示，或遮斷器開始放下，仍強行闖越。」、「汽
    車駕駛人，有下列情形之一者，應接受道路交通安全講習：
    ……四、有第54條規定之情形。」道交條例第54條第1 款、
    第24條第1 項第4 款分別定有明文；又「汽車行駛中，駕駛
    人看到鐵路平交道標誌或標線後，應即將速度減低至時速15
    公里以下，接近平交道時，應依下列規定：一、鐵路平交道
    設有遮斷器或看守人員管理者，如警鈴已響、閃光號誌已顯
    示或遮斷器已開始放下或看守人員表示停止時，應即暫停，
    俟遮斷器開放或看守人員表示通行後，始得通過。如遮斷器
    未放下或看守人員未表示停止時，仍應看、聽鐵路兩方無火
    車駛來，始得通過」，亦為道路交通安全規則第104 條第1
    項第1 款所明定。再按，違反行政法上義務之行為非出於故
    意或過失者，不予處罰，行政罰法第7 條第1 項亦有明文。
  ㈡再按交通部79年8 月3 日交路字第022837號函就平交道範圍
    之函釋略以：「劃設有鐵路平交道停止線者，以該標線界定
    其範圍；未劃設停止線之鐵路平交道者，以設置鐵路平交道
    標誌「遵31」或「遵32」或「遵33」或「遵34」標誌之地點
    界定其範圍；停止線及鐵路平交道標誌均未設置者以近距離
    近端之鐵路外側軌條3 公尺範圍界線定之」，上開函釋內容
    關於平交道範圍之認定標準，經核與前開道交條例第54條規
    定意旨無違，本院自得予以酌適用。
  ㈢本院依職權勘驗卷附採證光碟之結果略以：
  ⒈闖越影像( 車尾) .avi：影像為平交道上方固定式監視器畫
    面，日期為『2020/10/22』，影片中可見車輛從畫面下方出
    現，並往畫面上方通過平交道。於『13：49：44』即影片時
    間1 秒時，可見平交號閃光號誌與警示音開始運作。於『13
    ：49：51』即影片時間8 秒時，一部綠色車頭拉載橘色貨櫃
    之曳引車（下稱系爭車輛）自畫面下方出現欲通過平交道，
    惟體積甚大，車速緩慢。於『13：49：55』即影片時間13秒
    時，背景出現『火車來了火車來了，趕快離開』之國台客語
    人聲警示輪流播放。於『13：49：58』即影片時間15秒時，
    平交道出口之遮斷器開始垂放。於『13：50：03』即影片時
    間20秒時，遮斷器橫桿約呈45度，卡在系爭車輛之橘色貨櫃
    上方無法順利垂放，系爭車輛仍未離開平交道範圍，並持續
    通行。於『13：50：15』即影片時間32秒時，系爭車輛通過
    平交道，遮斷器橫桿並自系爭車輛橘色貨櫃往下掉落，掉落
    時可見橫桿與貨櫃接觸點已遭勾斷，惟仍與原橫桿沾連。
  ⒉闖越影像（車頭）.avi：影像為平交道上方固定式監視器畫
    面，日期為『2020/10/22』，於『13：49：45』即影片時間
    0 秒時，平交道閃光號誌已在運作，畫面上方可見系爭車輛
    已在外側車道之停止線前，距離停止線約1 公尺左右，中線
    車道與內側車道之車輛均已在停止線前停止不動。系爭車輛
    之車速不快，惟系爭車輛並未停車，仍持續穿越停止線進入
    平交道。於『13：49：51』即影片時間5 秒時，平交道入口
    之遮斷器開始垂放，系爭車輛仍持續緩慢穿越平交道。於『
    13：49：58』即影片時間12秒時，對向車道之平交道出口遮
    斷器開始垂放。於『13：50：02』即影片時間16秒時，平交
    道出口之遮斷器開始垂放，此時系爭車輛仍在平交道範圍內
    。於『13：50：08』即影片時間22秒時，系爭車輛往畫面下
    方離開畫面，並可見平交道入口旁之管制人員拿手機對系爭
    車輛之車尾拍攝。於『13：50：15』即影片時間30秒時，背
    景音出現金屬撞擊之聲響。
  ⒊上開勘驗結果業經本院製作勘驗筆錄（見本院卷第52至53頁
    ），並函達兩造命表示意見，被告函覆無意見等語，此有桃
    園市政府交通事件裁決處110 年8 月24日桃交裁申字第1100
    086387號函可稽（見本院卷第64頁），而原告對勘驗結果並
    未爭執（見本院卷第60頁），僅陳稱：伊在要行駛通過平交
    道前就已減速，見淨空合適才通過，然此時閃燈亮起警鈴作
    響，若緊急煞車也只能停在第一個遮斷器前黃線格子中，任
    由欄杆敲到車輛，後方車也會追撞云云。
  ㈣依上開勘驗結果所呈，足見系爭平交道之警示閃燈已顯示、
    警鈴已響後，原告駕駛系爭車輛尚未通過停止線，雖系爭車
    輛係拖載貨櫃，體積與重量不小，然依原告當時之車速與所
    在位置，仍有充足時間可以使原告發覺平交道閃光警示燈制
    動及警鈴已響並依規定停在停止線前，亦不會駛入黃色網狀
    線內。再者，原告既有相當之駕駛經驗，應知進入平交道前
    即應減速至15公里以下以利隨時煞車停止。然原告明知平交
    道之警鈴與閃光號誌均已制動，不僅未嘗煞車，更持續進入
    平交道並致遮斷器橫桿遭貨櫃勾斷，益徵證明原告有闖越平
    交道之主觀意圖。原告駕駛貨櫃曳引車闖越平交道，倘若為
    火車撞上，勢必造成重大傷亡，情節不可謂不重，縱使事後
    已就遮斷器橫桿損壞部分賠償，然此並不影響本件違規事實
    之認定，亦無從減免其責任。是原告之主張，要屬推諉卸責
    之詞，並不足採。
六、綜上所述，原告於前揭時、地確有「遮斷器開始放下，闖平
    交道」之違規行為，被告依道交條例第24條第1 項第4 款、
    第54條第1 款、第85條第1 項及違反道路交通管理事件統一
    裁罰基準及處理細則所訂違反道路交通管理事件統一裁罰基
    準表規定，以原處分裁處原告罰鍰9 萬元（大型車遵期繳納
    罰鍰或到案聽候裁決者），吊扣駕駛執照12個月，並應參加
    道路交通安全講習，核無違誤。原告主張並非可採，其訴請
    判決如其聲明所示，為無理由，應予駁回。
七、本件事證已臻明確，兩造其餘攻擊、防禦方法及所提證據，
    經核均與判決結果不生影響，爰不一一論列，併此敘明。
八、本件訴訟費用額確定為第一審裁判費300 元，爰依行政訴訟
    法第98條第1 項規定，由敗訴之原告負擔。
中    華    民    國   110    年    10    月    4     日
                  行政訴訟庭  法  官  徐培元
上為正本係照原本作成。
如不服本判決，應於判決送達後20日內，向本院提出上訴狀並表
明上訴理由（原判決所違背之法令及其具體內容或依訴訟資料可
認為原判決有違背法令之具體事實），其未載明上訴理由者，應
於提出上訴後20日內向本院補提理由書（上訴狀及上訴理由書均
須按他造人數附繕本，如未按期補提上訴理由書，則逕予駁回上
訴），並應繳納上訴裁判費新臺幣750元。
中    華    民    國   110    年    10    月    4     日
                              書記官  吳文彤